【裁判字號】    91,交聲,266
【裁判日期】    920325
【裁判案由】    聲明異議
【裁判全文】
臺灣嘉義地方法院交通事件裁定                    九十一年度交聲字第二六六號
    原處分機關  交通部公路總局嘉義區監理所
    異議人即    甲○○
    受處分人
右列異議人因違反道路交通管理處罰條例案件，對於交通部公路局嘉義區監理所九十
一年十月十七日所為之處分（原處分案號：嘉監裁字第裁七○－Ｌ00000000
號裁決書），聲明異議，本院裁定如左：
    主  文
異議駁回。
    理  由
一、原處分意旨略以：甲○○於民國九十一年八月二十二日上午八時五十分許，駕駛
    車牌號碼Ｃ二─九九五六號自小客車，沿嘉義市○○路由東向西行駛，途經該路
    與南門街口之交岔路口處，因疏於注意車前狀況，而貿然以時速五十至五十五公
    里之速度超速行駛。適吳阿冊駕駛車牌號碼ＶＫＤ─八八三號輕型機車附載鄭李
    秀蜜，沿同市○○路由西向東行駛，原亦應注意汽車行駛至交岔路口，轉彎車應
    讓直行車先行，依當時情形又無不能注意之情事，竟疏未注意，貿然急速左轉，
    致兩車發生碰撞，造成鄭李秀蜜受有顱內出血、頭部外傷等傷害，經送醫後不治
    死亡。經警以Ｌ00000000號舉發違反道路交通管理事件通知單舉發甲○
    ○，依道路交通管理處罰條例第六十一條第一項第四款規定吊銷駕駛執照等語。
二、異議人則以：不知本件車禍係吳阿冊駕車不慎所致，其無過失云云置辯。
三、按汽車駕駛人，駕駛汽車違反道路交通安全規則，因而肇事致人死亡者，吊銷其
    駕駛執照。道路交通管理處罰條例第六十一條第一項第四款定有明文。經查：
（一）異議人甲○○於警訊時供稱：「我當時駕駛一部Ｃ二─九九五六自小客車沿垂
      楊路東向西行駛於外側快車道，至肇事地點時，不知為什麼有一部機車突然由
      垂楊路西向北左轉過來。當時發現對方時，因距離太近（約五公尺）煞車已來
      不及，發生擦撞而肇事。當時我的行向號誌是綠燈」，「（問：肇事當時行車
      速率多少？：：）約五十至五十五公里＼小時。」等語（詳九十一年度相字第
      五三○卷第五頁）。並於偵查中供稱：「（問：車速多少？）時速四、五十公
      里」，惟於檢察官訊問：「是否二部車子速度皆很快？」時，被告甲○○方改
      稱：「當時速度是有比較快，但是速度多少不清楚，尚未達到七十公里」等語
      （九十一年度相字第五三○卷第二四頁）。足證異議人當時顯已超速，其於審
      理中辯稱其車速在三十公里以下云云，係未考慮路面之摩擦力所致，自不足採
      。
（二）依九十一年度相字第五三○號卷附道路交通事故調查報告表所示，事故當時異
      議人駕駛自小客車沿嘉義市○○路由東往西方向行駛於外側快車道，而吳阿冊
      則駕駛輕型機車沿同路由西向東行駛，而在該路與南門街口處，左轉往南門街
      行駛。吳阿冊之機車刮地痕係從垂楊路外側車道由東南向西北方向長二十三點
      三公尺。又依該卷第十六頁、第十七頁之車損照片以觀，異議人之自小客車右
      前車頭及吳阿冊之輕型機車右側損壞，足證異議人之自小客車右前車頭與吳阿
      冊之機車右方相撞，吳阿冊當時已左轉駛過該路口中心。而異議人係在垂楊路
      之外側車道行駛，並無煞車痕，足證異議人當時未注意車前狀況之事實。
四、按行車速度，依標誌或標線之規定，無標誌或標線者，在市區道路，時速不得超
    過五○公里。又汽車行駛時，駕駛人應注意車前狀況及兩車併行之間隔，並隨時
    採取必要之安全措施。道路交通安全規則第九十三條第一項第一款、第九十四條
    第三項分別定有明文。依前揭道路交通事故調查報告表，事故當時天候晴、自然
    光線、路面乾燥無缺陷等情，足見異議人於肇事當時並無不能注意之情事，其行
    駛上開路口處，以時速五十至五十五公里超速行駛，且未注意車前狀況，其有過
    失自明。本件車禍經送臺灣省嘉雲區車輛行車故鑑定委員會鑑定及送臺灣省車輛
    行車事故覆議鑑定委員會覆議，均同此認定，有臺灣省嘉雲區車輛行車故鑑定委
    員會九十一年十月十五日嘉鑑字第九一一一一八號及臺灣省車輛行車事故覆議鑑
    定委員會九十二年二月二十日府覆議字第九一二九八○號覆議意見書在卷足稽。
    又被害人鄭李秀蜜因本件車禍受有顱內出血、頭部外傷等傷害，經送醫後不治死
    亡之事實，業經臺灣嘉義地方法院檢察署檢察官督同法醫師相驗屬實，製有勘驗
    筆錄、相驗屍體證明書、驗斷書各一份及相驗照片五幀附於相驗卷可按。綜上所
    述，異議人確有上述過失犯行，且其過失與被害人所受傷害間亦有相當因果關係
    。
五、綜上所述，堪信異議人確有前揭交通違規之情事，異議人所辯，顯屬卸責之詞，
    不足採信。是原處分機關援引上開規定予以裁處，並無不當。本件異議為無理由
    ，應予駁回。
六、據上論斷，應依道路交通管理處罰條例第八十七條第二項、道路交通案件處理辦
    法第十九條，裁定如主文。
中      華      民      國    九十二    年      三      月    二十五    日
                                臺灣嘉義地方法院交通法庭
                                    法  官  張  育  彰
右正本證明與原本無異。
如不服本裁定，應於裁定送達後五日內向本院提出抗告狀（應附繕本）。
中      華      民      國    九十二    年      三      月    二十五    日
                                    書記官  林  秀  敏


司法院資訊處製作；財團法人民間司法改革基金會備份。
